臺灣高等法院臺中分院刑事判決
110年度交上易字第748號
上  訴  人  
即  被  告  陳叙靜
上列上訴人即被告因過失傷害案件，不服臺灣臺中地方法院109
年度交易字第627號中華民國110年6月15日第一審判決（起訴案
號：臺灣臺中地方檢察署109年度偵字第10208號），提起上訴，
本院判決如下：
    主  文
原判決撤銷。
陳叙靜犯過失傷害罪，處拘役參拾日，如易科罰金，以新臺幣壹
仟元折算壹日。
    犯罪事實
一、陳叙靜為考領有普通小型車駕駛執照之人，與賴照榮比鄰而
    居。陳叙靜於民國108年10月22日上午8時5分許，在其位於
    臺中市○○區○○路000巷00號（起訴書誤載為745巷）住處，駕
    駛停放住處騎樓之車牌號碼000-0000號自用小客車，由南往
    北方向倒車進入巷道（下稱系爭巷道）時，應注意汽車倒車
    進入車道時，應謹慎緩慢後倒，並應注意其他車輛及行人，
    而依當時天候晴、日間自然光線、柏油路面乾燥、無缺陷、
    無障礙物、視距良好，無不能注意之情事，竟疏未注意及此
    ，貿然倒車；又賴照榮家人所有之車牌號碼00-0000自用小
    客車停放於賴照榮位於系爭巷道45號住處前車道範圍內，有
    妨礙其他人、車通行；適賴照榮騎乘車牌號碼000-0000號普
    通重型機車，沿該路段由東往西方向行經系爭巷道43號（即
    陳叙靜住處）前，欲返回其位於系爭巷道45號住處時，亦疏
    未注意駕駛普通重型機車行駛在未劃分向線或分向限制線之
    道路，應靠右行駛，且疏於注意車前狀況，貿然偏左行駛，
    雙方閃避不及發生碰撞，致使賴照榮因而受有左側手肘擦傷
    、左側膝部挫傷併拉傷、右側手肘挫傷等傷害。陳叙靜於肇
    事後，對於有偵查犯罪權限之公務員尚未發覺之犯罪，主動
    向據報前往現場處理之警員自首肇事而接受裁判。
二、案經賴照榮告訴臺灣臺中地方檢察署檢察官偵查起訴。
    理  由
壹、證據能力方面：
一、按被告以外之人於審判外之陳述，經當事人於審判程序同意
    作為證據，法院審酌該言詞陳述或書面陳述作成時之情況，
    認為適當者，亦得為證據；當事人、代理人或辯護人於法院
    調查證據時，知有第159條第1項不得為證據之情形，而未於
    言詞辯論終結前聲明異議，視為有前項之同意，刑事訴訟法
    第159條之5定有明文。核其立法意旨，在於傳聞證據未經當
    事人之反對詰問予以核實，原則上先予排除。惟若當事人已
    放棄反對詰問權，於審判程序中表明同意該等傳聞證據可作
    為證據，或於言詞辯論終結前未聲明異議，基於尊重當事人
    對傳聞證據之處分權，及證據資料愈豐富，愈有助於真實發
    見之理念，暨強化言詞辯論主義，使訴訟程序得以順暢進行
    ，上開傳聞證據亦應具有證據能力。查本件以下採為判決基
    礎之被告以外之人於審判外之言詞或書面陳述，固屬傳聞證
    據，惟該等證據經檢察官及上訴人即被告陳叙靜（下稱被告
    ）均表示無意見，同意作為本案證據，復經本院依法踐行調
    查證據程序時，諭知檢察官及被告均得隨時就本案各項證據
    （包括證據能力）表示意見，而檢察官及被告迄言詞辯論終
    結前，均未對該等證據之證據能力表示異議，揆諸前揭說明
    ，暨經審酌前揭證據之取得，無違法取證或其他瑕疵，以之
    為本案證據堪為適當等情，本院認該等證據均有證據能力。
二、次按除法律另有規定外，實施刑事訴訟程序之公務員因違背
    法定程序取得之證據，其有無證據能力之認定，應審酌人權
    保障及公共利益之均衡維護，刑事訴訟法第158條之4定有明
    文。本案以下所引用之非供述證據，並無證據證明係實施刑
    事訴訟程序之公務員違背法定程序所取得，且經本院於審理
    時合法踐行調查程序，自應認均具有證據能力，得作為證據
    。
貳、實體方面：　　
一、認定犯罪事實所憑之證據及理由：
    訊據被告固坦承有於上開時、地駕駛前揭車輛倒車進入系爭
    巷道，適告訴人賴照榮（下稱告訴人）騎乘機車行經被告住
    處前，雙方車輛發生碰撞等情，惟矢口否認有何過失傷害犯
    行，辯稱：⑴伊於倒車前已先查看四周環境均無人車始進入
    車內，且在倒車時均有觀看車內後視鏡、側身朝車輛左右後
    方查看確認無人、車通行，並踩著剎車緩緩向後退。又其停
    放車輛位置係騎樓，左右側鄰居均有設置隔牆，且系爭巷道
    39號鄰居家門前停放一輛小貨車，其駕駛座位置在騎樓柱子
    內側，因此其視線會受到隔牆、小貨車影響，而無法看清道
    路狀況，其認為自己並無過失。⑵告訴人所受傷勢並非雙方
    車輛碰撞後所導致，故其行為與告訴人上開傷勢並無因果關
    係云云。原審辯護人則為被告辯以：⑴被告確實踩著煞車謹
    慎緩慢倒車，故被告倒車行為並無過失。反而係告訴人騎乘
    機車未依規定靠右行駛，告訴人之行為顯有過失。⑵又若告
    訴人騎乘機車有依規定靠右行駛，依被告當時倒車情形，雙
    方車輛應不會發生碰撞，則被告倒車行為與本案車禍發生有
    無相當因果關係，即非無疑。⑶被告駕駛車輛並未撞及告訴
    人之身體，則告訴人所受傷勢應非被告倒車行為所導致。且
    參以本案案發時間為108年10月22日上午8時許，告訴人於車
    禍當天上午9時30分許尚自己騎乘機車出門，並於15分鐘後
    返家，嗣同日上午10時35分許才至醫院急診，又遲至108年1
    0月29日才至倪仁仰診所診治其右胸傷勢，故不能排除上開
    傷勢均係告訴人獨自外出時所造成云云。惟查：
㈠、被告考領有普通小型車駕駛執照，並於上開時、地，駕駛前
    揭自用小客車倒車進入系爭巷道之車道內，適告訴人騎乘上
    揭機車偏左行駛行經系爭巷道43號（即被告住處）前欲返家
    ，雙方車輛發生碰撞等情，為被告所不否認，並經告訴人於
    警詢及檢察事務官調查中陳述明確（見發查卷第47至49頁、
    他字卷第43至46頁），且由原審法院勘驗現場監視器錄影畫
    面確認無訛，有原審法院勘驗筆錄暨附件2份、監視器錄影
    畫面截圖24張（12分38秒-12分39秒）在卷可稽（見原審卷㈠
    第64至66頁、第127至161頁、第187至203頁、原審卷㈡第7至
    18頁），復有道路交通事故現場圖1份、現場照片12張、道
    路交通事故調查報告表㈠、㈡各1份、監視器錄影畫面擷取影
    像照片10張、車輛詳細資料報表2份、證號查詢汽車駕駛人
    資料、證號查詢機車駕駛人資料各1份、建物及土地登記影
    本1份附卷可憑（見他字卷第7至19頁、發查卷第51至57頁、
    第79至87頁、第91至93頁、第101至103頁、第113至125頁）
    ，是上開事實，堪以認定。
㈡、經原審法院勘驗卷附現場監視器錄影檔案，勘驗結果如下：
  ⒈檔案名稱「CH01_00000000000000_00000000000000.avi」：
    錄影畫面為被告住宅監視錄影畫面，鏡頭正對騎樓，畫面標
    示日期、時間為108年10月22日8時1分3秒許，依畫面標示時
    間勘驗如下：
  ①【08：01：03】車牌號碼000-0000號自用小客車停放騎樓，
    被告自車後走向車前，畫面右上角可見告訴人住宅外停放一
    綠色自用小客車。
  ②【08：01：08】被告開啟駕駛座車門進入自用小客車並關閉
    車門。
  ③【08：01：22】被告車處於靜止狀態，此時被告駕駛座車窗
    左下角靠近後視鏡處玻璃出現告訴人騎乘機車身影。
  ④【08：01：22】同秒可見告訴人機車接近且身影逐漸變大。
  ⑤【08：01：23】告訴人機車逐漸接近，可見機車藍色車頭。
  ⑥【08：01：23】告訴人機車身影移至車門窗戶右下角處。
  ⑦【08：01：23】下一畫格，告訴人機車身影移至前後窗戶中
    間，此時被告車起步後退。
  ⑧【08：01：23】被告車持續後移，右下方可見告訴人機車前
    輪進入畫面。
  ⑨【08：01：24】被告車持續後退，此時告訴人機車前輪進入
    被告車後方。
  ⑩【08：01：24】被告車尾撞及行經之告訴人機車左側。
  ⑪【08：01：25】被告車完全剎停，告訴人向右稍微傾斜，告
    訴人止住身體後回頭查看撞擊處。
  ⑫【08：01：37】被告下車走至車後查看告訴人。
  ⑬【08：01：42】被告返回車上將車前移。（勘驗筆錄誤載為
    「告訴人返回車上……」，顯係誤載，爰逕予更正。）
  ⑭【08：01：47】被告車向前後，可見告訴人低頭檢視抬高之
    左腳。
  ⑮【08：01：52】告訴人左腳立於地面後，將身體及右腳跨回
    機車左側，並低頭檢視。被告停妥車子亦走回車後探看。
  ⑯【08：01：55】告訴人、被告均彎腰低頭檢視。
  ⑰【08：01：57】告訴人直身站立並以右手扶機車車尾，將機
    車前推。
  ⑱【08：02：02】告訴人步行將機車推回住宅，被告則立於其
    車後。
  ⒉檔案名稱「CH02_00000000000000_00000000000000.avi」：
    錄影畫面為被告住宅監視錄影畫面，鏡頭自馬路上方向右拍
    攝巷道，可見被告車停於騎樓內，車尾則位於巷道柏油路面
    右側，畫面標示日期、時間為108年10月22日8時1分3秒許，
    依畫面標示時間勘驗如下：
  ①【08：01：03】同前段，被告自其車左後方走至駕駛座開門
    進入車內。
  ②【08：01：22】告訴人騎乘機車自畫面上方進入畫面。
  ③【08：01：23】承上，告訴人機車接近，此時被告車開始倒
    車。
  ④【08：01：24】承上，告訴人持續前進，被告車繼續後退。
  ⑤【08：01：24】承上，被告車尾撞及告訴人機車左側。
  ⑥【08：01：24】告訴人機車剎停，其上身前傾，被告車持續
    後退。
  ⑦【08：01：25】告訴人之人、車向右傾斜，此時被告剎停，
    可見其剎車燈亮起。
  ⑧【08：01：26】承上，告訴人低頭檢視其左腳方向。
  ⑨【08：01：37】被告下車查看告訴人。
  ⑩【08：01：46】被告復進入車內將車緩緩前移，告訴人、機
    車一頓，始能移動。
  ⑪【08：01：47】被告車再向前，此時告訴人低頭檢視左腳方
    向。
  ⑫【08：01：49】被告車繼續向前，告訴人將左腳踩至地面。
  ⑬【08：01：51】告訴人側身將右腳跨至機車左側，被告下車
    查看。
  ⑭【08：01：56】被告、告訴人低頭檢視撞擊部分。
  ⑮【08：01：57】告訴人直身推行機車向前。
  ⑯【08：01：59】告訴人俯身拾取掉落踏板之物後，將機車推
    出畫面。
  ⒊檔案名稱「IMG_4801.MOV」：錄影畫面為告訴人住家監視錄
    影畫面，畫面為告訴人住家騎樓及騎樓外道路，畫面開始標
    示日期、時間為108年10月22日8時12分10秒許，依畫面標示
    時間勘驗如下：
  ①【08：12：10】可見被告深灰色自用小客車，車尾朝外停放
    於騎樓，被告則立於車輛後車廂後方，畫面左方可見一綠色
    自用小客車停放於道路上。
  ②【08：12：27】被告關閉後車廂，走向車頭方向進入駕駛座
    ，隨即聽見汽車引擎發動聲音。
  ③【08：12：32】畫面中間遠方可見告訴人騎乘普通重型機車
    ，沿道路往鏡頭方向前進。
  ④【08：12：38】可見告訴人騎乘藍色普通重型機車駛至。
  ⑤【08：12：38】同秒第5畫格，此時被告車開始倒車。被告車
    輛與告訴人機車持續接近，被告車輛與告訴人機車均有相當
    速度。
  ⑥【08：12：39】此時告訴人機車與被告汽車接近，告訴人機
    車車頭已行至被告車後方。
  ⑦【08：12：39】於同秒第7畫格，被告車尾撞擊告訴人機車左
    側，現場有明顯碰撞聲響。
  ⑧【08：12：39】其後3畫格可見被告車逐步後退，告訴人機車
    隨之傾斜角度增加。
  ⑨【08：12：52】被告下車走至車後探看，此時告訴人機車遭
    被告車後保險桿卡住。
  ⑩【08：12：59】被告走回車上將車前移，兩車解開時發出砰
    一聲。
  ⑪【08：13：04】告訴人低頭檢視左腳。
  ⑫【08：13：14】被告再度走到車後探視，告訴人檢視機車側
    邊之後，將機車推往告訴人住家方向移動。
  ⑬【08：13：17】被告站立於車後，告訴人則推其機車向左下
    方走出畫面，被告隨後走向車頭方向，進入車內駕駛座，錄
    影隨即結束。
    上開勘驗結果有原審法院勘驗筆錄暨截圖2份附卷可證（見
    原審卷㈠第64至66頁、第127至161頁、第187至203頁），並
    與本院於110年9月8日行準備程序時勘驗之結果相符（見本
    院卷㈠第93頁）。依上開勘驗結果及監視器錄影畫面截圖觀
    之，於被告駕駛車輛起步倒車不久，告訴人已騎乘機車前行
    至被告上址住處騎樓前（被告駕駛車輛仍持續倒車中），雙
    方駕駛之車輛移動時均各自有相當速度且持續靠近，而無任
    何停頓、剎停之舉，其後雙方駕駛車輛旋即發生碰撞並發出
    明顯碰撞聲響。又告訴人於警詢及檢察事務官調查時亦陳稱
    ：伊騎乘機車沿精誠路754巷欲返回住處，行經系爭巷道43
    號即被告家門口時，被告駕車忽然倒車行駛，而且一下子就
    倒車出來，雙方就發生碰撞等語（見發查卷第47至49頁、他
    字卷第43至46頁），足徵被告駕車瞬間倒退進入系爭巷道，
    過程中無停頓、剎停且有一定速度，而非一步步挪移駛至道
    路上。綜上以觀，實難認被告倒車時係以謹慎緩慢方式後倒
    。另被告雖辯以：其視線會受到鄰居隔牆、小貨車影響，眼
    角餘光無法看到道路狀況等語（見原審卷㈡第46頁），然查
    ，被告將上開自用小客車以車頭朝內（即自家門口）、車尾
    朝外之方式停放於自宅騎樓，且由道路往被告上址住處方向
    觀察，被告車輛停放位置緊靠右方隔牆即較靠近告訴人之住
    處，與左方隔牆有一定距離乙節，有現場照片、現場監視器
    錄影截圖各2張在卷可證（見發查卷第67頁、原審卷㈠第127
    頁、第147頁），又觀諸卷附被告車輛後視鏡視野照片（見
    他字卷第57頁），自被告車輛左後視鏡可看見被告上址住處
    對面住家及左後方住宅前停放車輛之車頭（下稱A車）部分
    ，堪認被告倒車時，左後方視野應無遭遮蔽之情況，且於告
    訴人騎乘機車至A車車頭位置時，即已進入被告之視線範圍
    ，參以當時天候晴、日間自然光線、柏油路面乾燥、無缺陷
    、無障礙物、視距良好，有道路交通事故調查報告表㈠1份、
    現場監視器錄影截圖1張附卷可佐（見交查卷第51頁、原審
    卷㈠第197頁），顯無不能注意之情事，足認被告應能注意告
    訴人騎乘機車駛近其車輛後方。況被告於檢察事務官調查時
    亦供稱：伊倒車時看到後面有物體移動等語（見他字卷第44
    頁），益徵被告於駕車倒退時視線尚屬清楚，且有看見告訴
    人騎乘機車接近。再退步言之，縱依被告於原審審理時所述
    ，認被告視線受到鄰居隔牆影響而無法完全看清道路狀況，
    然被告既已知悉其停車方式將導致其倒車時視野受阻，倒車
    時當更加仔細注意車後狀況，或安裝環景系統輔助，或委請
    他人在車後方附近查看，以協助自己觀察車後狀況、注意道
    路上通行往來之人、車，彌補自身倒車時視野之不足，而被
    告當時並無不能注意之情事，仍貿然倒車駛入道路並撞及告
    訴人騎乘之機車，被告倒車行為自有疏失。另被告及其原審
    辯護人雖辯以：自監視器錄影畫面截圖觀之，被告車輛之剎
    車燈光倒映在告訴人左大腿上，足認被告係踩著煞車倒車等
    語，並提出監視器錄影畫面截圖為佐（見原審卷㈠第115至11
    7頁），惟查，告訴人騎乘機車至被告之視線範圍內，及被
    告感知有物體移動時即應完全剎停車輛，其未為完全剎停，
    始導致與告訴人所騎乘之機車發生碰撞，被告之駕駛行為顯
    有過失已明，實難以其有踩踏剎車倒退行駛而認其已盡完全
    之注意義務；況自上開截圖影像或能謂被告確係踩著剎車倒
    車，但亦能認係被告於告訴人騎乘機車駛至被告駕駛車輛正
    後方時，被告始將車輛剎停，方才有被告車輛之剎車燈光倒
    映在告訴人左大腿上之影像；是尚難以此反推被告於倒車時
    係踩著剎車，即為有利被告之認定。從而，被告及其原審辯
    護人上開所辯難認有據。
㈢、按汽車倒車時，應依下列規定：二、應顯示倒車燈光或手勢
    後，謹慎緩慢後倒，並應注意其他車輛及行人。汽車除行駛
    於單行道或指定行駛於左側車道外，在未劃分向線或分向限
    制線之道路，應靠右行駛。汽車行駛時，駕駛人應注意車前
    狀況及兩車並行之間隔，並隨時採取必要之安全措施。汽車
    停車時，應依下列規定：九、顯有妨礙其他人、車通行處所
    ，不得停車。道路交通安全規則第110條第2款、第95條第1
    項、第94條第3項、第112條第1項第9款分別定有明文。經查
    ：
  ⒈被告於行為時考領有普通小型車駕駛執照，業經被告於原審
    審理時陳述明確（見原審卷㈡第44頁），並有證號查詢汽車
    駕駛人資料1份在卷可佐（見交查卷第101頁），故其應知悉
    並遵循上開規定。又依案發當時天候晴、日間自然光線、柏
    油路面乾燥、無缺陷、無障礙物、視距良好，無不能注意之
    情事，被告倒車時疏未注意謹慎緩慢後倒及注意其他車輛及
    行人，貿然倒車，致與告訴人騎乘之機車發生碰撞，足認被
    告違反前揭規定而有過失，為肇事主因。
  ⒉告訴人騎乘機車沿系爭巷道由東往西方向行駛時，疏未注意
    在未劃分向線或分向限制線之道路，應靠右行駛，亦未注意
    車前狀況，騎乘機車靠左行駛向左（迴車）擬駛出路外等情
    ，業經原審及本院勘驗無訛，有原審法院勘驗筆錄及截圖2
    份在卷可證（見原審卷㈠第64至66頁、第127至161頁、第187
    至203頁），並有道路交通事故現場圖1份附卷足憑（見發查
    卷第41頁），足徵告訴人之駕駛行為亦有過失，為肇事次因
    。另告訴人家人所有之車牌號碼00-0000號自用小客車停放
    於系爭巷道45號住宅前道路上，妨礙其他人、車通行乙節，
    有原審法院勘驗筆錄暨截圖1份、現場照片20張、賴羿錦個
    人戶籍資料、車號查詢汽車車籍資料各1份附卷可憑（見發
    查卷第67頁、原審卷㈠第64至65頁、第127至145頁、原審卷㈡
    第19至21頁），該車輛停放人亦與有過失甚明，同為肇事次
    因。
  ⒊另臺中市車輛行車事故鑑定委員會鑑定結果認為：被告駕駛
    自用小客車，倒車駛入車道時未謹慎緩慢後倒、未注意其他
    車輛並讓其先行，為肇事主因；告訴人駕駛普通重型機車，
    行經未劃分向標線路段，偏左行駛向左（迴車）擬駛出路外
    、未注意車前狀況，為肇事次因；車號00-0000號草綠色小
    客車，於車道範圍內停車，妨礙車輛通行，為肇事次因等情
    ，有臺中市車輛行車事故鑑定委員會109年11月12日中市車
    鑑0000000000號函檢送中市車鑑0000000案鑑定意見書1份附
    卷可參（見原審卷㈠第93至96頁）；嗣被告上訴後聲請送覆
    議鑑定，經臺中市車輛行車事故鑑定覆議委員會鑑定覆議意
    見亦認為：被告駕駛自用小客車，倒車駛入車道時未謹慎緩
    慢後倒、未注意其他車輛並讓其先行，為肇事主因；告訴人
    駕駛普通重型機車，行經未劃分向標線路段，偏左行駛、未
    注意車前狀況，為肇事次因；車號00-0000號草綠色小客車
    ，於車道範圍內停車，妨礙車輛通行，為肇事次因等情，復
    有臺中市交通事件裁決處110年12月3日中市交裁管字第1100
    085463號函檢送覆議字第0000000案覆議意見書1份附卷可參
    （見本院卷㈠第351至354頁）；與本院上開見解相同，益徵
    被告之駕駛行為係本件交通事故之肇事主因，而告訴人之駕
    駛行為及車牌號碼00-0000號自用小客車之停放行為則同為
    本件交通事故之肇事次因，堪認被告、告訴人於本件交通事
    故之發生均有過失。至原審辯護人雖為被告辯稱若告訴人騎
    乘機車靠右行駛，本案車禍即不會發生云云，然被告自身既
    有上述過失，則刑事責任即已成立，他人是否亦有過失而應
    對此結果負責，僅係民事上計算損害賠償（過失比例）之問
    題，縱令他人之過失亦為本件傷害結果發生之原因，仍無解
    於被告過失傷害之罪責。
㈣、按刑法上之過失犯，其過失責任之有無，應以行為人之懈怠
    或疏虞與結果之發生，有無相當因果關係為斷。所謂相當因
    果關係，係指依經驗法則，綜合行為當時所存在之一切事實
    ，為客觀之事後審查，認為在一般情形下，有此環境，有此
    行為之同一條件，均可發生同一之結果者，則該條件即為發
    生結果之相當條件，行為與結果即有相當因果關係。反之，
    若在一般情形下，有此同一條件存在，而依客觀之審查，認
    為不必皆發生此結果者，則該條件與結果並不相當，不過為
    偶然之事實而已，其行為與結果間即無相當因果關係（最高
    法院82年度台上字第3157號判決意旨參照）。經查：
  ⒈被告駕駛車輛倒車時其車尾與告訴人所騎乘機車之左側發生
    碰撞，並發出明顯聲響，於碰撞發生後，告訴人騎乘之機車
    剎停，致告訴人上身前傾，告訴人及其機車復隨即向右傾斜
    。俟被告見其車尾與告訴人機車左側卡住而使告訴人機車無
    法動彈後，被告返回車上將車輛向前行駛移動後，告訴人旋
    即低頭檢視其左腳等情，有原審法院勘驗筆錄及截圖2份可
    佐（見原審卷㈠第64至66頁、第127至161頁、第187至203頁 
    頁），自現場碰撞聲響、告訴人身體及所騎乘機車於上開碰
    撞發生後傾斜等情以觀，足見兩車碰撞力道非輕；又自卷附
    現場監視器錄影畫面截圖3張觀之（見原審卷㈠第107頁上方
    照片、原審卷㈡第15頁、第81頁），告訴人左手肘部位、左
    大腿（靠近膝蓋部位）、左膝確實有遭被告駕駛車輛之車尾
    撞擊無誤。是被告辯稱其所駕駛之車輛並未碰撞告訴人左膝
    部位，委無足採。
  ⒉又告訴人於警詢、檢察事務官調查中亦陳稱：被告忽然倒車
    行駛碰撞到其機車左側，致其人、車右傾。其因本案車禍受
    有傷害均如診斷證明書所載等語（見交查卷第47頁、他字卷
    第44頁）；再告訴人於本件交通事故發生後之同日（即108
    年10月22日）上午10時36分許至衛生福利部臺中醫院急診，
    經醫師診斷受有左側手肘擦傷、左側膝部挫傷併拉傷、右側
    手肘挫傷之傷勢；並自案發同日至同年月24日止至孫開來骨
    外科診所為門診復健治療3次，經診斷受有兩肘、左膝多處
    挫擦傷；有衛生福利部臺中醫院108年10月22日診斷證明書
    、孫開來骨外科診所108年10月25日診斷證明書、衛生福利
    部臺中醫院110年3月11日中醫醫行字第110002098號函檢送
    賴照榮就診資料各1份在卷可證（見他字卷第21頁、原審卷㈠
    第215至241頁、本院卷㈠第339頁），足認告訴人於本件交通
    事故發生後確受有左側手肘擦傷、左側膝部挫傷併拉傷、右
    側手肘挫傷之傷害甚明。蓋以被告車輛車尾係撞及告訴人身
    體之左側，故告訴人左手肘、左大腿近膝蓋部位、左膝部位
    所受之擦挫傷及拉傷，既係告訴人身體左側之傷勢，即核與
    告訴人所述遭被告車輛碰撞部位相符。又告訴人於機車緊急
    剎停後，身體因慣性而前傾過程中，其右膝撞及騎乘機車前
    側置物箱位置因而受傷，尚與常情無違。被告猶辯稱告訴人
    右膝之受傷與本件交通事故無關云云，不足採信。再參以本
    案車禍撞擊力道非輕，告訴人人、車於發生碰撞事故後，人
    車均向右傾斜（見原審卷㈠第107頁下方截圖照片），其右側
    手肘需承受被告車輛倒車撞擊力道及機車向右傾斜之力量，
    而告訴人於本案車禍事故發生時，為年近73歲之高齡長者，
    身體已老化且較為脆弱，上開車輛碰撞、傾斜力度對於告訴
    人而言，極易導致告訴人之右手肘因過度受力而受有挫傷，
    是告訴人右側手肘亦因本件交通事故受有傷害，尚無悖於常
    理；況告訴人前往衛生福利部臺中醫院及孫開來骨外科診所
    就診時間與本件交通事故發生時間均為同一日，實屬密接而
    無造假之可能，益徵告訴人所受前開傷勢係因與被告倒車時
    碰撞所致。基此，告訴人此部分所受傷害與上開事證相符，
    且與常情無違，堪以採信；告訴人因被告上開過失行為，受
    有左側手肘擦傷、左側膝部挫傷併拉傷、右側手肘挫傷等傷
    害，被告之過失行為，與告訴人受有傷害之結果間，具有相
    當因果關係，自應負過失傷害之罪責。至於公訴意旨以告訴
    人所提出孫開來骨外科診所108年10月29日診斷證明書（見
    他字卷第23頁）之病名記載為「右肘、右胸、左肘、兩膝多
    處挫擦傷」，及倪仁仰診所108年11月4日診斷證明書（見他
    字卷第31頁）之病名記載為「右胸第6肋骨（線性）骨折、
    軀幹（右胸部）挫傷」，認告訴人右胸部位所受傷害亦係本
    件交通事故所肇致，然查，據告訴人於本件交通事故發生後
    之同一日至衛生福利部臺中醫院急診及孫開來骨外科診所就
    診，均僅經醫師診斷其係「左側手肘、左側膝部、右側手肘
    」等部位受有傷害，全然未曾提及告訴人之右胸部位有何傷
    勢，且經本院函詢衛生福利部臺中醫院關於告訴人於108年1
    0月22日急診就醫時，其右胸有無傷勢及是否照射胸部X光檢
    傷等情，據該醫院急診醫學科陳大中主任回覆稱：「傷患賴
    照榮先生於108年10月22日10:35AM來本院急診就診，病患自
    行步入急診，意識清醒，主訴約早上08:00發生車禍（機車
    對汽車），主要傷勢有①左手肘擦傷②右手肘挫傷③左膝挫傷
    。傷者表示現場無意識喪失，無頭暈，並表示無頭部、頸部
    、胸部、腹部、骨盆、背部等處之疼痛。急診醫護於審視及
    處置傷口之後，開立藥物及診斷書。並沒有開立胸部X光之
    檢查。如果傷患於就醫時表示無疼痛，且外觀審視無異狀（
    瘀青、腫脹、壓痛等）無法判定當時是否有『右胸第6肋骨（
    線性）骨折、右胸部挫傷』，以上所述根據病歷記載」等語
    ，有該醫院110年9月9日中醫醫行字第1100008553號函檢附
    陳大中主任110年9月1日回覆摘要及病歷影本各乙份在卷可
    考（見本院卷㈠第167至173頁）；又酌以孫開來骨外科診所
    於距案發已達3日之108年10月25日所開立之診斷證明書亦僅
    記載「兩肘、左膝多處挫擦傷（車禍）」而未有診斷告訴人
    之右胸部位有何傷勢，而係遲至108年10月29日所出具之診
    斷證明書始增加記載「右胸」、「兩膝」之傷勢，且告訴人
    亦係自108年10月29日始前往倪仁仰診所門診及物理治療而
    經診斷受有「右胸第6肋骨（線性）骨折、軀幹（右胸部）
    挫傷」等傷害，則告訴人右胸部位所受之傷害既係遲至108
    年10月29日始發覺，相距本件交通事故已達1星期之久，且
    因告訴人於本件交通事故發生之日至衛生福利部臺中醫院急
    診時均未曾表示有胸部疼痛之情狀，則告訴人右胸部位所受
    之傷害實難認係因本件交通事故所造成，此部分即難遽採而
    為不利於被告之認定。至被告就本院於111年3月23日準備程
    序時所勘驗告訴代理人提出之監視器錄影光碟內容，表示對
    該影音檔案所呈現之「影像畫面」不爭執，惟對於該影音檔
    案所呈現之「錄音內容」則有爭執，認為該錄音內容與影像
    畫面明顯不同步，錄音內容與影像畫面之間的時間落差至少
    達10秒，請求勘驗該影音檔案中部分時點之影音內容云云（
    見本院卷㈡第6至7頁），惟查，告訴代理人所提出之監視器
    錄影光碟業經本院於111年3月23日準備程序時勘驗其內容（
    見本院卷㈡第34至35頁），確認本院所製作之譯文內容與該
    影音檔案所呈現之對話內容相符，至於錄音內容與影像畫面
    間是否存在時間落差至少達10秒，實與本案之待證事實無關
    聯性，自無需為證實錄音內容與影像畫面是否同步而另行再
    為勘驗，且本院並未以該份譯文內容為本案不利被告認定之
    證據，是被告此部分調查證據之聲請核無理由，難予准許，
    附此敘明。
㈤、綜上所述，被告及其原審辯護人所辯與客觀事證不符，不足
    採信。本案事證明確，被告過失傷害犯行堪以認定，應依法
    論科。
二、論罪科刑
㈠、核被告所為，係犯刑法第284條前段之過失傷害罪。
㈡、被告於肇事後，在未有偵查犯罪職權之警察知悉前，不逃避
    且接受裁判，並於警方到場處理時，表明其為肇事駕駛等情
    ，有臺中市政府警察局道路交通事故肇事人自首情形紀錄表
    在卷足憑（見發查卷第59頁），且被告向警方自首後，於其
    後偵查、原審及本院審理程序，皆依傳喚到庭接受裁判，自
    符合刑法第62條前段之自首規定；爰參酌本案案發情節、告
    訴人所受傷害及被告犯後態度等一切情狀，依刑法第62條前
    段規定減輕其刑。至被告雖對於本案過失傷害犯行有所辯解
    ，惟此尚屬其辯護權之行使，不能僅憑此即認被告無意接受
    裁判（最高法院84年度台上字第829號判決意旨參照），附
    此敘明。
三、撤銷改判及量刑之理由：
㈠、原審認被告罪證明確而予論罪科刑，固非無見。惟本件交通
    事故關於告訴人所受之傷害，僅為「左側手肘擦傷、左側膝
    部挫傷併拉傷、右側手肘挫傷」，已如前述，原審疏未詳查
    ，遽依孫開來骨外科診所108年10月29日診斷證明書及倪仁
    仰診所108年11月4日診斷證明書之記載，將告訴人右膝挫擦
    傷、右胸部挫傷及右胸第6肋骨（線性）骨折亦認係本件交
    通事故所肇致，尚有未洽。被告上訴否認告訴人上開右膝及
    右胸部之傷勢為本件交通事故所肇致，為有理由，自應由本
    院將原判決予以撤銷改判。至被告猶以其倒車時有踩踏剎車
    緩慢倒車行駛，且其倒車時速經計算結果係小於每小時2.19
    7公里，進一步精算，自起步倒車至車輛完全剎停期間，倒
    車時速約為每小時1.89公里，此速度當屬緩慢；且由倒車距
    離及剎停時的位置研判，其倒車時確實有注意車後狀況；係
    告訴人一路偏左行駛而其路徑位於被告車輛左後視鏡之可視
    範圍外，被告因反應不及，始與告訴人機車發生碰撞云云，
    惟查，縱使被告依一般駕駛習慣確有踩踏剎車而為倒車之駕
    駛行為，且車速緩慢，然因駕駛車輛倒車時，除注視車內後
    視鏡、兩側後視鏡之可視範圍外，本可因駕駛人移動頭部而
    擴大其可視範圍，且除後視鏡之注視外，亦可經由左、右、
    後方之車窗查看車外之人車動態，非如被告所提之照片2張
    （見本院卷㈠第35頁）所示，僅有固定之角度而致該可視範
    圍受到侷限；且依被告所提出之監視器錄影畫面截圖所示（
    見本院卷㈠第37頁）及其備註記載：「被告約於此時在左後
    視鏡中看見告訴人騎乘機車緊鄰其左後車尾的影像」等語以
    觀，堪認被告於兩車尚未發生碰撞之前，顯已看見告訴人機
    車之動向，足見告訴人騎乘機車之動向並非完全處於被告可
    注意之視線範圍外甚明；是以告訴人之行駛路徑，倘被告於
    駕車倒車時亦有移動頭部或側身查看其左後方之道路情況，
    當可看見告訴人之機車自遠處駛來，非可謂「告訴人之行駛
    路徑位於被告車輛左後視鏡之可視範圍外」即認被告無從注
    意並看見告訴人之機車。另被告所舉臺灣高等法院109年度
    交上訴字第196號刑事判決及臺灣高等法院臺南分院110年度
    交上易字第107號刑事判決中雖均提及「車輛日間行駛，駕
    駛人對於道路非預期的危險狀況或路障（hazard）所需之認
    知反應時間約為1~1.6秒。」，然上開案件之情節與本案不
    盡相同，自無法比附援引而為有利被告之認定，附此敘明。
㈡、量刑：爰以行為人之責任為基礎，審酌被告參與道路交通，
    自應確實遵守交通規則以維護自身及其他用路人之安全，其
    駕駛自用小客車由自家騎樓倒車進入系爭巷道時，疏未注意
    謹慎緩慢後倒、未注意其他車輛，與亦疏未注意駕車行駛在
    未劃分向線或分向限制線之道路應靠右行駛及注意車前狀況
    ，而貿然偏左行駛之告訴人機車發生碰撞，致使告訴人受有
    前揭傷害；並斟酌被告就本案車禍事故之過失程度、告訴人
    及車牌號碼00-0000號自小客車停放人亦與有過失等情，及
    被告否認犯行之犯後態度，迄今尚未能與告訴人和解以獲取
    告訴人原諒，兼衡其自述碩士畢業之教育智識程度、家庭經
    濟狀況小康、目前從事高中教師，與父母同住，並由兄弟姐
    妹共同扶養父母之家庭生活狀況（詳如原審卷㈡第45頁所載
    ）等一切情狀，量處如主文第2項所示之刑，並諭知易科罰
    金之折算標準。
據上論結，應依刑事訴訟法第369條第1項前段、第364條、第299
條第1項前段，判決如主文。
本案經檢察官林宏昌提起公訴，檢察官施清火到庭執行職務。
中　　華　　民　　國　　111 　年　　4 　　月　　28　　日
            刑事第二庭   審判長法　官　吳  進  發
                               法　官  石  馨  文
                               法　官  許  月  馨 
以上正本證明與原本無異。
不得上訴。
                               書記官  李  妍  嬅 
　　　　　　　　　　　　　　　 
中　　華　　民　　國　　111 　年　　4 　　月　　28　　日